臺灣高等法院民事裁定
111年度抗字第588號
抗  告  人  巧展實業股份有限公司

法定代理人  李賢清  

上列抗告人因與相對人福安工業股份有限公司間不動產所有權移
轉登記等事件，對於中華民國111年3月9日臺灣臺北地方法院111
年度重訴字第233號所為裁定提起抗告，本院裁定如下：
    主  文
原裁定廢棄。
    理  由
一、按因不動產之物權或其分割或經界涉訟者，專屬不動產所在
    地之法院管轄；其他因不動產涉訟者，得由不動產所在地之
    法院管轄，民事訴訟法第10條定有明文。所謂其他因不動產
    涉訟，係指因不動產之物權或其分割或經界以外，與不動產
    有關之一切事項涉訟者而言（最高法院108年度台抗字第104
    1號裁定意旨參照）。次按當事人關於由一定法律關係而生
    之訴訟，得以合意定第一審管轄法院，並應以文書證之；惟
    於民事訴訟法定有專屬管轄之訴訟，不適用之；民事訴訟法
    第24條、第26條分別定有明文。是當事人間以書面合意定第
    一審管轄法院者，當事人及法院均應受其拘束，除專屬管轄
    外，得排斥其他審判籍優先適用（最高法院99年度台抗字第
    110號裁定參照）。再按同一訴訟，數法院有管轄權者，原
    告得任向其中一法院起訴，民事訴訟法第22條亦定有明文。
    另管轄權之有無，受訴法院應依職權調查，於調查後認無管
    轄權者，始得裁定移送於其他管轄法院。
二、本件相對人以抗告人為被告向原法院起訴主張：兩造於民國
    110年11月3日經信義房屋股份有限公司業務員即第三人葉錕
    良之仲介，合意由伊以新臺幣（下同）1億6,540萬元向抗告
    人購買其所有臺南市○區○○段0000地號土地及其上門牌號碼
    臺南市○○○路0段00號廠房全部（下稱系爭房地），並簽立信
    義房屋買賣斡旋／要約契約（下稱系爭要約）。又抗告人已
    同意出售，故依系爭要約第4條第㈡項約定，自負有簽署買賣
    契約之義務，嗣兩造約定於110年11月18日於代書處辦理簽
    定正式買賣契約，詎抗告人並未依約前往。又依系爭要約第
    4條第㈩項第1款約定，斡旋金300萬元已成為定金，抗告人未
    依約履行，相對人得依上開約定請求抗告人加倍返還定金作
    為違約賠償，或依同項第2款約定，抗告人應以買賣總價款3
    ％即496萬2,000元作為違約賠償；另依系爭要約第4條第㈨項
    約定，兩造同意以原法院為第一審管轄法院等情。並聲明：
    ㈠先位聲明：⒈抗告人應與相對人訂定正式買賣契約，其內容
    如民事起訴狀附件契約書樣本所載，並於相對人給付1億6,5
    40萬元扣除代償系爭房地以玉山銀行股份有限公司為抵押權
    人所為設定最高限額4,000萬元暨1,500萬元抵押債務之餘額
    同時，將系爭房地以買賣為原因辦理所有權移轉登記與相對
    人。⒉抗告人應於相對人代償前揭⒈所示之最高限額抵押債務
    後之同時，將系爭房地點交相對人占有使用。⒊上開點交部
    分，相對人願供擔保請准宣告假執行。㈡備位聲明：⒈抗告人
    應給付相對人600萬元，及自起訴狀繕本送達翌日起至清償
    日止，按週年利率5％計算之利息。⒉願供擔保請准宣告假執
    行等語。原法院以相對人先位聲明請求內容包括抗告人將系
    爭房地移轉登記予相對人，自屬因不動產涉訟事件，備位之
    訴亦併由專屬管轄法院審理，本件應由系爭房地所在地之法
    院即臺灣臺南地方法院（下稱臺南地院）管轄，相對人向無
    管轄權之原法院起訴有違誤為由，依職權將本件移送於臺南
    地院。抗告人不服，提起抗告前來。
三、抗告意旨略以：依系爭要約第4條第㈨項約定，兩造間有民事
    訴訟法第24條之管轄合意，且相對人係主張基於之買賣債之
    關係請求抗告人為系爭房地之移轉登記、交付，非屬不動產
    之物權爭議、不動產之共有物分割訴訟、不動產之經界爭議
    訴訟，顯非屬民事訴訟法第10條第1項規定專屬不動產所在
    地法院管轄之訴訟事件，本件應屬同條第2項規定其他因不
    動產涉訟者，僅係得由不動產所在地法院管轄，非為專屬管
    轄，即無民事訴訟法第26條之適用。據此，兩造間既已有合
    意管轄之約定，依民事訴訟法第24條規定，本件由原法院管
    轄，原裁定未查而將本件移送臺南地院，適用法規自有不當
    等語，爰求為廢棄原裁定。
四、經查：相對人起訴主張抗告人已同意出售其所有系爭房地予
    相對人，依兩造間系爭要約約定，雙方即負有簽署正式買賣
    契約之義務，又兩造間有以原法院為第一審管轄法院之約定
    ，然抗告人未依約履行，故相對人先位請求抗告人應與相對
    人簽定正式買賣契約，及將系爭房地以買賣為原因為所有權
    移轉登記並點交予相對人；備位依系爭要約請求抗告人給付
    違約金等情，有民事起訴狀、契約書樣本、系爭要約契約影
    本及房屋暨土地登記謄本附地籍圖謄本等可稽（見原法院卷
    第7至49頁），是以相對人係依系爭要約請求抗告人簽定正
    式買賣契約、移轉登記系爭房地所有權、點交系爭房地或給
    付違約金，依首揭說明，僅屬民事訴訟法第10條第2項所規
    定之「其他因不動產涉訟」，得由不動產所在地之法院管轄
    ，而非屬物權法律關係之不動產涉訟之專屬管轄。又兩造業
    已於系爭約定第4條第㈨項約定原法院為第一審管轄法院，準
    此，原法院應有管轄權。因此，原裁定將本件移送於臺南地
    院，尚有未洽。抗告意旨指摘原裁定不當，聲明廢棄，為有
    理由，爰將原裁定廢棄。
五、據上論結，本件抗告為有理由，爰裁定如主文。　　
中　　華　　民　　國　　111 　年　　5 　　月　　30　　日
                  民事第十七庭
                      審判長法  官  黃雯惠
                            法  官  華奕超
                            法  官  朱慧真
正本係照原本作成。
本裁定除以適用法規顯有錯誤為理由外，不得再抗告。如提起再
抗告，應於收受送達後10日內委任律師為代理人向本院提出再抗
告狀。並繳納再抗告費新臺幣１千元。
中　　華　　民　　國　　111 　年　　5 　　月　　30　　日

　　　　　　　　　　　　　  書記官  陳永訓